臺灣臺北地方法院簡易民事判決
110年度北簡字第14384號
原      告  賀長青
被      告  劉安順

上列當事人間請求損害賠償事件，經本院刑事庭裁定移送前來（
110年度審附民字第182號），本院於民國110年10月18日言詞辯
論終結，判決如下：
    主      文
被告應給付原告新臺幣貳拾陸萬元，及自民國一百一十年一月十
五日起至清償日止，按年息百分之五計算之利息。
原告其餘之訴駁回。
訴訟費用由被告負擔十分之九，餘由原告負擔。
本判決原告勝訴部分得假執行。但被告如以新臺幣貳拾陸萬元為
原告預供擔保，得免為假執行。
    事實及理由
一、按訴狀送達後，原告不得將原訴變更或追加他訴，但擴張或
    減縮應受判決事項之聲明者，不在此限；簡易訴訟程序，除
    本章別有規定外，仍適用第一章通常訴訟程序之規定，民事
    訴訟法第255條第1項第3款、第436條第2項分別定有明文。
    本件原告原聲明為：「被告應給付原告精神慰撫金及醫藥費
    新臺幣（下同）300,000元，及自起訴狀繕本送達翌日起至
    清償日止，按年息5%計算之利息」（見110年度審附民字第1
    82號卷第5頁），嗣於民國110年10月18日本院審理時，主張
    本件先請求被告賠償原告精神慰撫金，至於醫藥費部分則由
    原告另案再起訴請求救濟等語，並變更聲明為：「被告應給
    付原告290,000元，及自起訴狀繕本送達翌日起至清償日止
    ，按年息5%計算之利息」（見本院卷第80頁）。核原告前揭
    變更，屬減縮應受判決事項之聲明，依上開規定，於法相符
    ，應予准許。
二、本件被告經合法通知，未於言詞辯論期日到場，核無民事訴
    訟法第386條各款所列情事，爰依原告聲請，由其一造辯論
    而為判決。
三、原告主張：被告因不滿原告未支付工程尾款，於109年8月17
    日8時40分許，前往原告工作之臺北市○○區○○○道000號7樓臺
    北市勞動檢查處加以質問時，因一時氣憤，竟基於公然侮辱
    及傷害之犯意，在上開不特定多數人得以共見共聞之地點，
    公然以「幹你娘」、「機掰」、「垃圾」等語辱罵原告，足
    以毀損告之名譽，且徒手毆打原告之臉部及身體，使原告受
    有頭部外傷、左側肩部挫傷等傷害，復基於恐嚇之犯意，於
    上開時地，以臺語向原告恫稱：「我會給你很難看」、「我
    會去你家」等語，使原告心生畏懼，致生危害於安全，爰起
    訴請求被告賠償原告精神慰撫金等語。並聲明：被告應給付
    原告290,000元，及自起訴狀繕本送達翌日起至清償日止，
    按年息5%計算之利息。
四、被告則未於言詞辯論期日到場，亦未就原告主張之事實提出
    書狀作何聲明陳述。
五、得心證之理由：
  ㈠被告因不滿原告未支付工程尾款，於109年8月17日8時40分許
    ，前往原告工作之臺北市○○區○○○道000號7樓臺北市勞動檢
    查處加以質問時，因一時氣憤，竟基於公然侮辱及傷害之犯
    意，在上開不特定多數人得以共見共聞之地點，公然以「幹
    你娘」、「機掰」、「垃圾」等語辱罵原告，足以毀損告之
    名譽，且徒手毆打原告之臉部及身體，使原告受有頭部外傷
    、左側肩部挫傷等傷害，復基於恐嚇之犯意，於上開時地，
    以臺語向原告恫稱：「我會給你很難看」、「我會去你家」
    等語，使原告心生畏懼，致生危害於安全，而被告前揭行為
    ，業經本院110年度審簡字第141號刑事簡易判決以被告犯公
    然侮辱罪，處拘役10日，又犯傷害罪，處拘役40日，又犯恐
    嚇危害安全罪，處拘役20日，應執行拘役60日，得易科罰金
    等情，有本院前開刑事簡易判決、臺灣臺北地方檢察署109
    年度偵字第29104號檢察官起訴書在卷可稽（見本院卷第9頁
    至第13頁），原告對此不爭執（見本院卷第80頁），而被告
    對於原告主張之事實，已於相當時期受合法之通知，未於言
    詞辯論期日到場，亦未提出書狀爭執，依民事訴訟法第280
    條第3項前段準用同條第1項規定，視同自認，可信原告之主
    張為真實。
  ㈡按因故意或過失，不法侵害他人權利者，負損害賠償責任；
    不法侵害他人之身體、健康、名譽、自由、信用、隱私、貞
    操，或不法侵害其他人格法益而情節重大者，被害人雖非財
    產上之損害，亦得請求賠償相當之金額，民法第184條第1項
    前段、第195條第1項前段分別定有明文。精神慰撫金之多寡
    ，應斟酌雙方之身分、地位、資力與加害之程度及其他各種
    情形核定相當之數額；其金額是否相當，自應依實際加害情
    形與被害人所受之痛苦及雙方之身分、地位、經濟狀況等關
    係決定之（最高法院51年台上字第223號判例、96年度台上
    字第513號判決意旨參照）。經查，原告起訴主張被告犯前
    開公然侮辱罪、傷害罪及恐嚇危害安全罪之事實，已如前述
    ，原告精神及身體上自受有相當之痛苦及損害，且其所受損
    害與被告前揭行為間有相當因果關係，準此，原告依前開規
    定請求被告賠償精神慰撫金，於法自屬有據。查原告係國立
    臺灣工業技術學院工學碩士，並經基層公務人員土木工程職
    系土木工程科三等考試及格，目前任職臺北市勞動檢查處，
    前係公司負責人，目前則從事業務工作，109年度給付總額1
    ,140,820元，財產總額3,258,431元；而被告109年度給付總
    額426,000元，財產總額7,500元，為原告所不爭執（見本院
    卷第80頁），而被告已於相當時期受合法之通知，既未於言
    詞辯論期日到場，復未提出書狀爭執，依民事訴訟法第280
    條第3項前段準用同條第1項規定，視同自認，此有本院依職
    權調取之兩造稅務電子閘門財產所得調件明細表各乙份可參
    （隨卷外放）。審酌被告之犯前揭公然侮辱罪、傷害罪及恐
    嚇危害安全罪之行為情節、造成原告之損害程度，及兩造之
    身分、地位、經濟能力等一切情狀，認原告請求被告給付精
    神慰撫金260,000元，始為公允適當，應予准許，超過此部
    分之請求，則屬過高，不能准許。
　㈢給付無確定期限者，債務人於債權人得請求給付時，經其催
    告而未為給付，自受催告時起，負遲延責任；其經債權人起
    訴而送達訴狀，或依督促程序送達支付命令，或為其他相類
    之行為者，與催告有同一之效力；遲延之債務，以支付金錢
    為標的者，債權人得請求依法定利率計算之遲延利息；應付
    利息之債務，其利率未經約定，亦無法律可據者，週年利率
    為5%，民法第229條第2項、第233條第1項前段及第203條分
    別定有明文。本件係屬侵權行為損害賠償之債，自屬無確定
    期限者，且係以支付金錢為標的，依前揭法律規定，原告請
    求被告給付自刑事附帶民事起訴狀繕本送達翌日即110年1月
    15日（見110年度審附民字第182號第35頁）起至清償日止，
    按年息5%計算之遲延利息，於法自屬有據。
六、綜上所述，原告請求被告給付260,000元，及自110年1月15
    日起至清償日止，按年息5%計算之利息，為有理由，應予准
    許；逾此部分之請求，則無理由，應予駁回。
七、本件原告勝訴部分，係就民事訴訟法第427條第1項訴訟適用
    簡易程序所為被告敗訴之判決，依同法第389條第1項第3款
    規定，應依職權宣告假執行。並依同法第436條第2項適用第
    392條第2項規定，依職權宣告被告如預供擔保，得免為假執
    行。
八、訴訟費用負擔之依據：民事訴訟法第79條。
九、本件係刑事附帶民事訴訟，由合議庭裁定移送民事庭之事件
    ，依刑事訴訟法第504條第2項規定，免納裁判費，目前亦無
    其他訴訟費用支出，本無確定訴訟費用額必要。惟仍依民事
    訴訟法第87條第1項規定，諭知訴訟費用之負擔，以備將來
    如有訴訟費用發生時，得確定其負擔，併此說明。
中　　華　　民　　國　　110 　年　　10　　月　　26　　日
                  臺北簡易庭    法  官  詹慶堂
上列正本係照原本作成。
如不服本判決，應於判決送達後20日內向本院提出上訴狀（須按
他造當事人之人數附繕本）。如委任律師提起上訴者，應一併繳
納上訴審裁判費。
中　　華　　民　　國　　110 　年　　10　　月　　26　　日
                                書記官  馬正道